【裁判字號】    95,抗,1640
【裁判日期】    951211
【裁判案由】    返還擔保金
【裁判全文】
臺灣高等法院民事裁定                  95年度抗字第1640號
抗  告  人  甲○○
                        25號.
抗告人因與乙○○等間返還擔保金事件，對於中華民國95年10月
12日臺灣士林地方法院所為95年度聲字第1285號裁定提起抗告，
本院裁定如下：
    主  文
原裁定廢棄。
臺灣士林地方法院93年度存字第642號提存事件，抗告人提存之
擔保金新臺幣貳拾萬元准予返還。
聲請及抗告費用由相對人負擔。
    理  由
一、抗告人於原法院聲請意旨略以：抗告人與相對人間因清償債
    務事件，前依原法院93年度裁全字第610號民事裁定提存新
    台幣（下同）20萬元為擔保，聲請對相對人之財產為假扣押
    ，經原法院93年度存字第642號提存事件提存，並以93年度
    執全字第392號執行在案。茲因本案訴訟業經本院以94年度
    上易字第704號判決確定，其已撤銷假扣押裁定確定，並已
    定20日以上之期間催告受擔保利益人行使權利而未行使等情
    ，聲請返還擔保物。原法院以上開93年度執全字第392號已
    併入原法院95年度執字第3307號強制執行，尚未執行完畢，
    抗告人於執行程序終結前所為行使權利之催告，不生催告之
    效力，裁定駁回抗告人之聲請。
二、抗告意旨略以：最高法院80年度台抗字第413號判例意旨，
    供擔保人於訴訟終結後，即得催告受擔保利益人行使權利，
    並未規定須於撤銷假扣押裁定，並撤回假扣押執行後方得為
    之。且抗告人於進行終局執行程序時，係聲請就上開假扣押
    案予以調卷執行，本件如先行撤銷假扣押查封之聲請，進行
    中之終局執行程序將失所附麗，則假扣押強制執行之制度即
    無實益，而違以假扣押查封保全債權之立法本旨等語，求為
    (一)原裁定廢棄，(二)上開廢棄部分，抗告人於臺灣士林地方法
    院93年度存字第642號提存事件提存之擔保金20萬元准予返
    還抗告人。
三、按訴訟終結後，供擔保人證明已定20日以上之期間，催告受
    擔保利益人行使權利而未行使者，法院應依供擔保人之聲請
    ，以裁定命返還其提存物，民事訴訟法第104條第1項第3款
    定有明文。依同法第106條規定，上開有關供訴訟費用擔保
    之規定，於因假扣押供擔保之情形準用之。是其所謂之「訴
    訟終結」，係指依假扣押所保全之請求提起之本案訴訟終結
    ；如供擔保人未提起本案訴訟時，則指假扣押裁定及假扣押
    執行程序均不存在者而言（最高法院92台抗19號裁定意旨參
    照）。本件抗告人前依原法院93年度裁全字第610號假扣押
    裁定，提存新台幣（下同）20萬元為擔保（提存案號：原法
    院93年度存字第642號）。嗣抗告人就其假扣押所保全之請
    求，提起本案訴訟，經本院於95年5月30日94年度上易字第
    704號判決抗告人部分勝訴確定，有原法院93年度裁全字第
    610號裁定、93年度存字第642號提存書、本院94年度上易字
    第704號判決在卷可稽（見原法院卷第5至20頁），應認已訴
    訟終結。原法院並依抗告人之聲請，以95年度裁全字第181
    號撤銷假扣押裁定確定，亦有原法院95年度裁全聲字第181
    號裁定在卷足憑。抗告人於訴訟終結後之95年6月13日催告
    相對人行使權利，而未行使，有吳發隆律師事務所函及回執
    在卷可稽（見原法院卷第21、22頁）。則抗告人以訴訟終結
    ，並已定20日以上之期間，催告受擔保利益人之相對人行使
    權利而不行使為由，依民事訴訟法第104條第1項第3款規定
    ，聲請發還擔保金，核無不合，應予准許。原法院駁回抗告
    人之聲請，尚有未洽，抗告意旨，聲明廢棄，非無理由，爰
    予廢棄，自為裁定如主文第2項所示。
四、據上論結，本件抗告為有理由，裁定如主文。
中    華    民    國    95    年    12    月    11    日
                    民事第三庭
                        審判長法  官  林敬修
                              法  官  劉勝吉
                              法  官  張靜女
正本係照原本作成。
本裁定除以違背法令為理由，不得再抗告。如提再抗告，應於收
受送達後10日內向本院提出再抗告狀。並繳納抗告費新台幣１千
元整。
中    華    民    國    95    年    12    月    12    日
                              書記官  廖麗蓮


司法院資訊處製作；財團法人民間司法改革基金會備份。
